臺灣士林地方法院刑事判決　　　　　　　 96年度訴字第822號
公　訴　人　臺灣士林地方法院檢察署檢察官
被　　　告　甲○○
上列被告因毒品危害防制條例案件，經檢察官提起公訴（96年度
毒偵字第1576號），而被告於本院準備程序期日就被訴事實為有
罪之陳述，經合議庭評議後，裁定由受命法官獨任進行簡式審判
程序，本院判決如下：
    主  文
甲○○施用第一級毒品，累犯，處有期徒刑拾月。扣案之第一級
毒品海洛因壹包（淨重零點貳陸陸零公克，驗餘淨重零點貳陸
公克）沒收銷燬之；又施用第二級毒品，累犯，處有期徒刑伍
月。應執行有期徒刑壹年貳月。扣案之第一級毒品海洛因壹包（
淨重零點貳陸陸零公克，驗餘淨重零點貳陸公克）沒收銷燬
之。
    事  實
一、甲○○前因施用毒品案件，先後2 次經裁定送觀察、勒戒後
    ，均認無繼續施用毒品之傾向，分別於民國87年7 月17日及
    87年8 月18日執行完畢釋放，並由臺灣板橋地方法院檢察署
    檢察官分別以87年度偵字第12288 號、87年度偵字第15912
    號不起訴處分確定。嗣又因3 犯施用毒品案件，除經裁定送
    強制戒治外，並經臺灣板橋地方法院檢察署檢察官以87年度
    偵字第27475 號提起公訴，前開強制戒治部分，嗣經裁定停
    止戒治，所餘戒治期間交付保護管束，並於88年6 月22日將
    其釋放，嗣於89年1 月4 日保護管束期滿未經撤銷，視為強
    制戒治期滿執行完畢；至刑責部分，經臺灣板橋地方法院以
    88年度易字第754 號判決處有期徒刑7 月，經上訴，由臺灣
    高等法院以88年上易字第1654號判決駁回上訴確定，並於89
    年10月23日縮刑期滿執行完畢。其後又因施用第1 級毒品及
    第2 級毒品案件，先後經臺灣基隆地方法院以93年度訴字第
    194 號、93年度訴字第495 號判決各處定執行刑為有期徒刑
    1 年確定，上開2 刑接續執行，於95年6 月6 日縮刑期滿執
    行完畢（以上構成累犯）。復因施用第1 級毒品及第2 級毒
    品案件，經臺灣基隆地方法院以96年度訴字第52號判決處有
    期徒刑1 年確定（尚未執行完畢，不構成累犯）。詎其仍不
    知悔改，復基於施用第1 級毒品之犯意，於96年6 月8 日下
    午2 時許，在其位於基隆市○○區○○路325 巷10號1 樓住
    處，以針筒注射之方式，施用第1 級毒品海洛因1 次；另基
    於施用第2 級毒品之犯意，於96年6 月9 日或10日間某時，
    在上開住處，以將安非他命置放於吸食器內燃燒產生煙霧而
    吸其煙霧之方式，施用第2 級毒品安非他命1 次。嗣為警於
    96年6 月12日中午12時50分許，在台北縣汐止市○○路○ 段
    131 號前當場查獲，並扣得其所有之海洛因1 包（淨重
    0.2660公克，驗餘淨重0.2633公克）。
二、案經臺北市政府警察局刑事警察大隊報告臺灣士林地方法院
    檢察署檢察官偵查起訴。
    理  由
一、本件被告所犯並非死刑、無期徒刑、最輕本刑為3 年以上有
    期徒刑之罪或高等法院管轄第1 審案件，而於準備程序進行
    中，被告先就被訴事實為有罪之陳述，經本院告知簡式審判
    程序之旨，並聽取公訴人、被告之意見後，由本院合議庭以
    裁定由受命法官獨任進行簡式審判程序，核先敘明。
二、上揭施用第1 級毒品海洛因及第2 級毒品安非他命之事實，
    業經被告甲○○於本院審理時坦承不諱，又被告為警查獲時
    所採尿液，經送臺灣尖端先進生技醫藥股份有限公司以酵素
    免疫分析法初驗，再以氣相層析質譜儀複驗後，證實呈安非
    他命、甲基安非他命及嗎啡陽性反應，有該公司96年6 月29
    日實驗室檢編號AC11926 號濫用藥物檢驗報告1 紙（附於96
    年度毒偵字第1576號卷第13頁）在卷可稽。又被告為警扣得
    疑似毒品之白色粉末1 包（淨重0.2660公克、驗餘淨重0.26
    33公克），經送驗，結果確屬第1 級毒品海洛因無誤，亦有
    交通部民用航空局航空醫務中心96年7 月3 日航藥鑑字第09
    60753 號毒品鑑定書1 紙（附於同上偵卷第11頁）附卷可佐
    。足徵被告施用第1 級毒品海洛因及第2 級毒品安非他命之
    自白與事實相符，本案事證明確，被告施用第1 級毒品海洛
    因及第2 級毒品安非他命之犯行堪可認定。
三、按毒品危害防制條例於92年7 月9 日修正公布，自93年1 月
    9 日施行，其中第20條、第23條將施用毒品之刑事處遇程序
    區分為「初犯」、「5 年內再犯」、「5 年後再犯」。依其
    立法理由之說明：「初犯」，經觀察、勒戒或強制戒治，應
    為不起訴處分或不付審理之裁定；經觀察、勒戒或強制戒治
    執行完畢釋放後，「5 年內再犯」者，因其再犯率甚高，原
    實施之觀察、勒戒及強制戒治既已無法收其實效，爰依法追
    訴或裁定交付審理。至於經觀察、勒戒或強制戒治執行完畢
    釋放，「5 年後再犯」者，前所實施之觀察、勒戒或強制戒
    治已足以遮斷其施用毒品之毒癮，為期自新及協助其斷除毒
    癮，仍用「初犯」規定，先經觀察、勒戒或強制戒治之程序
    。從而，依修正後之規定，祇於「初犯」及「5 年後再犯」
    2 種情形，有其追訴條件之限制，即須於初犯經觀察、勒戒
    或強制戒治釋放後，5 年內均無施用毒品之行為，始能認其
    前所實施之觀察、勒戒或強制戒治已足遮斷毒癮，而得於5
    年後再犯時，再予適用初犯之規定，重行觀察、勒戒等程序
    。倘5 年內已經再犯，被依法追訴處罰，縱其第3 次（或第
    3 次以上）施用毒品之時間在初犯釋放5 年以後，即與「5
    年後再犯」之情形有別，且因已於「5 年內再犯」，顯見其
    再犯率甚高，原實施觀察、勒戒或強制戒治，已無法收其實
    效，自無再經觀察、勒戒及強制戒治之必要，應由檢察官逕
    行起訴，始符新法修正之本旨（最高法院95年第7 次刑事庭
    會議決議參照）。查本案被告最近1 次係於89年1 月4 日執
    行強制戒治完畢，嗣因其於戒治完畢後5 年內再犯施用毒品
    犯行，先後經臺灣基隆地方法院以93年度訴字第194 號、93
    年度訴字第495 號判決各處定執行刑為有期徒刑1 年確定，
    上開2 刑接續執行，於95年6 月6 日縮刑期滿執行完畢。復
    因施用第1 級毒品及第2 級毒品案件，經臺灣基隆地方法院
    以96年度訴字第52號判決處有期徒刑1 年確定等情，有臺灣
    高等法院被告前案紀錄表、刑案資料查註紀錄表、全國刑案
    資料查註表各1 份存卷可考，是本案被告所為施用毒品之犯
    行，距89年1 月4 日強制戒治執行完畢雖已逾5 年，惟被告
    在上開強制戒治執行完畢後5 年內，既已再犯施用毒品之罪
    ，並經追訴、處罰，揆諸前揭說明，其本次犯行即與毒品危
    害防制條例第20條第3 項所稱之「5 年後再犯」有別，被告
    此次施用毒品之犯行即應被依法追訴處罰，是本件起訴程序
    自屬合法。
四、核被告所為，係犯毒品危害防制條例第10條第1 項之施用第
    1 級毒品罪及同條第2 項之施用第2 級毒品罪，而其持有第
    1 級毒品、第2 級毒品之低度行為，分別為其施用第1 級毒
    品、第2 級毒品之高度行為所吸收，均不另論罪。其所犯上
    開2 罪間，行為互異，犯意各別，應分論併罰之。被告前因
    施用第1 級毒品及第2 級毒品案件，先後經臺灣基隆地方法
    院以93年度訴字第194 號、93年度訴字第495 號判決各處定
    執行刑為有期徒刑1 年確定，上開2 刑接續執行，於95年6
    月6 日縮刑期滿執行完畢，是被告於前案執行完畢後5 年內
    ，故意再犯本件有期徒刑以上之各罪，均為累犯，應分別依
    刑法第47條第1 項之規定論以累犯，並加重其刑。爰審酌被
    告前有多次犯罪紀錄，素行本不佳，其施用毒品惡習，經觀
    察、勒戒、強制戒治程序之處分，仍無法戒除，復觸犯本件
    犯行，顯示其並無戒絕之決心，惟念及施用毒品係傷害自身
    健康所生危害非鉅，且本件犯後被告坦承犯行，態度尚佳等
    一切情狀，分別量處如主文所示之刑，並定其應執行之刑，
    以資儆懲。
五、扣案之海洛因1 包（淨重0.2660公克，驗餘淨重0.2633公克
    ），依毒品危害防制條例第18條第1 項前段規定，不問屬於
    犯人與否，應宣告沒收銷燬之。
據上論斷，應依刑事訴訟法第273 條之1 第1 項、第299 條第1
項前段，毒品危害防制條例第10條第1 項、第2 項、第18條第1
項前段，刑法第11條、第47條第1 項、第51條第5 款，判決如主
文。
本案經檢察官余秉甄到庭執行職務。
中　　華　　民　　國　　96　　年　　11　　月　  23　  日
                  刑事第六庭法  官  許永煌
以上正本證明與原本無異。
如不服本判決，應於收受送達後10日內向本院提出上訴書狀，其
未敘述上訴之理由者並得於提起上訴後20日內向本院補提理由書
（均須按他造當事人之人數附繕本）。
                            書記官  陳淑琪
中　　華　　民　　國　　96　　年　　11　　月　　23　　日
附錄本案科刑論罪之法條：
毒品危害防制條例第10條
施用第一級毒品者，處6 月以上5 年以下有期徒刑。
施用第二級毒品者，處3 年以下有期徒刑。
